臺灣桃園地方法院民事判決　　　　　　　 96年度訴字第945號
原　　　告　言信不動產仲介經紀股份有限公司
法定代理人　乙○○
訴訟代理人　丁○○
被　　　告　甲○○
訴訟代理人　施小凡律師
上列當事人間請求給付違約金等事件，於民國96年11月6 日言詞
辯論終結，本院判決如下：
    主  文
被告應給付原告新台幣貳拾伍萬貳仟元。
訴訟費用由被告負擔。
本判決第一項得假執行。但被告如以新台幣貳拾伍萬貳仟元為原
告供擔保後，免予假執行。
    事實及理由
一、本件原告起訴主張：被告於民國95年12月27日簽定專任委託
    銷售契約書（下稱系爭委售契約）及委託銷售契約內容變更
    同意書（下稱變更同意書），將其所有坐落桃園縣盧竹鄉○
    ○段106地號土地，及其地上門牌桃園縣盧竹鄉○○路36 號
    12樓建物（以下簡稱系爭房屋及土地），委託原告居間仲介
    買賣，委託期間自簽約日起至96年4 月30日止，銷售總價新
    台幣（下同）420 萬元，原告乃於96年4 月17日覓得承買人
    丙○○，其同意被告之銷售條件，雙方旋即於翌日簽定購屋
    承諾書，丙○○並以現金支付定金30萬元。詎料，屢經通知
    被告履約簽訂不動產買賣契約書，惟均未獲被告置理，依系
    爭委售契約第壹部分第4 條第1 項約定載明：「若買方同意
    本契約甲方（指被告）之銷售條件而簽署購屋承諾書者，毋
    庸經甲方簽認，買賣契約已有效成立。」、復依同契約第貳
    部分第5 條第3 項約定載明：「甲方同意出售並簽署附停止
    條件定金委託書後，或買方依第壹部分第4 條第1 項簽署購
    屋承諾書後，甲方拒絕與買方簽定買賣契約書者，甲方應支
    付乙方（指原告）實際成交總價的6%（其中4%為服務報酬、
    2% 為 違約金）。」，被告應按銷售總價6%計付服務報酬與
    違約金共計252,000 元賠付原告。至被告辯稱其簽訂系爭委
    售契約當時，原告並未給予審閱契約期間云云，然從系爭委
    售契約上已有被告簽名，並詢問原告公司之業務員表示，原
    告確已將系爭委售契約供被告詳閱3 天之審閱期等語。為此
    ，爰依契約之法律關係，提起本件訴訟，並聲明：(一)被告應
    給付原告252,000 元。(二)願供擔保，請准為假執行之宣告。
二、被告則以：當時原告要求被告同一時間簽訂委售契約及契約
    變更同意書，將銷售總價由468萬元調降為420萬元，依一般
    經驗法則及客觀上情形而觀，顯然原告之前開行為有違民法
    第74條、第148 條規定。另被告所同意之底價為450 萬元，
    非420 萬元。且本件兩造簽訂系爭委售契約當時，原告亦未
    依約給予被告審閱契約期間，亦違反消費者保護法第11條之
    1 第1 項規定，被告自得主張撤銷系爭委售契約等情，資為
    抗辯，並聲明：駁回原告之訴及假執行之聲請。
三、原告起訴主張：被告於95年12月27日簽定專任委託銷售契約
    書（下稱系爭委售契約）及委託銷售契約內容變更同意書（
    下稱變更同意書），將其所有坐落桃園縣盧竹鄉○○段106
    地號土地，及其地上門牌桃園縣盧竹鄉○○路36號12樓建物
    ，委託原告居間仲介買賣，委託期間自簽約日起至96年4 月
    30 日 止之情，為被告所不爭執，並有原告提出之上揭契約
    為證，原告此部分之主張堪信為真實。
四、原告主張：被告同意將出賣底價降為420 萬元之情，並提出
    然並提出變更同意書為證。然為被告所否認，並抗辯受通知
    訂定買賣契約後，才看到有420 萬之契約等情。經查：被告
    並不否認變更同意書上「甲○○」之簽名之真正，依民事訴
    訟法第358 條第1 項「私文書經本人簽名者，推定為真正」
    之規定，上開變更同意書應推定為真正，變更同意書已明載
    「委託價格調整為420 萬元」，被告無法提出證據證明上開
    變更同意書內容不實，是原告主張被告同意將出賣底價降為
    420萬元之情應可採信。
五、原告復主張：其覓得訴外人丙○○同意以420 萬元價購系爭
    房屋及土地，訴外人丙○○並於96年4 月18日支付定金30萬
    元，並書立購屋承諾書，經其通知被告訂定買賣契約，被告
    拒絕訂約出售之情，已據訴外人丙○○之訴訟代理人（訴外
    人本同為本件原告，後撤回起訴）陳述明確，並有上揭購屋
    承諾書影本在卷可稽，被告對此亦不爭執，原告此部分之主
    張堪信為真實。原告既已覓得訴外人丙○○願以被告委託出
    賣之底價420 萬購買，並交付定金及書立購屋承諾書，依兩
    造訂定之專任委託銷售契約第壹、第4 條第1 項約定，買賣
    契約即已成立，被告即有與訴外人訂定買賣契約之義務，被
    告拒絕訂約出賣，被告顯已違約，是原告依兩造訂定之專任
    委託銷售契約貳、第5 條第2 項約定，請求被告給付成交總
    價6%之違約金252,000元（420萬元×6%），即屬有據。
六、被告另抗辯原告於同一日要被告簽2 種銷售價格（468 萬元
    、420 萬元），顯係乘被告急迫、輕率、無經驗，使被告為
    財產之給付約定，且顯失公平，爰主張依民法第74條撤銷該
    法律行為之情。然民法第七十四條第一項所規定之撤銷權，
    須以訴之形式向法院請求為撤銷其行為之形成判決，始能發
    生撤銷之效果，倘僅於給付之訴訴訟中主張行使此項撤銷權
    ，以之為攻擊防禦方法，自不生撤銷之效力，其法律行為仍
    不因此而失其效力（參見最高法院86年度台上字第2521號判
    決）。被告雖抗辯有民法74條之撤銷情事，然未提起訴訟請
    求法院撤銷本件委託銷售行為，則該委託銷售之法律行為不
    因而失其效力，故被告此部分之抗辯委無可採。
七、被告復抗辯原告未給予30日之審閱期，有消費者保護法第11
    條之1 之規定之情。然查審閱期間之規定係保障消費者於簽
    約前有充分時間以瞭解定型化契約內容。惟本件之爭執點為
    被告是否同意以底價420 萬元委託原告出賣系爭房屋及土地
    ，與契約內容並無關連。且本件專任委託銷售契約係於95年
    12月27日訂立，距原告覓得買受人丙○○將近4 個月，均未
    見被告抗辯出售底價過低或契約內容不妥之情，益見被告係
    因反悔出賣，與審閱期並無關連。是被告此部分之抗辯亦不
    足採。
八、綜上所述，本件被告違反兩造訂定之專任委託銷售契約約定
    ，從而原告基於契約之法律關係請求被告給付252,000 元，
    為有理由，應予准許。本件所命給付之金額未逾50萬元，本
    院應依職權宣告假執行。另被告陳明願供擔保免予假執行，
    爰酌定如主文所示之金額准許之。
九、結論：本件原告之訴為有理由，爰依民事訴訟法78條、第
    389條第1項第5款、第392條第2項，判決如主文。
中    華    民    國    96    年     11    月    22   日
                       民事第一庭法　官　吳爭奇
上為正本係照原本作成。
如對本判決上訴，須於判決送達後20日內向本院提出上訴狀。
中　  華　　民　　國　　96　　年　 　11 　 月　　23 　日
                                 書記官  梁麗雲
